【裁判字號】    97,消債更,585
【裁判日期】    970924
【裁判案由】    更生事件
【裁判全文】
臺灣板橋地方法院民事裁定           97年度消債更字第585號
聲  請  人
即  債務人  甲○○
                        樓
代  理  人  徐豐益律師
上列當事人因消費者債務清理事件聲請更生，本院裁定如下：
    主  文
聲請駁回。
聲請費用由聲請人負擔。
    理  由
一、按債務人與金融機構協商成立者，不得聲請更生或清算，但
    因不可歸責於己之事由，致履行顯有重大困難者，不在此限
    ；本條例施行前，債務人依金融主管機關協調成立之中華民
    國銀行公會會員辦理消費金融案件無擔保債務協商機制與金
    融機構成立之協商，準用前項之規定，消費者債務清理條例
    第151 條第5 項、第6 項分別定有明文。依其立法理由可知
    ，債務清償方案成立後，應由債務人按其條件履行，須於其
    後發生情事變更，在清償期間收入或收益不如預期，致該方
    案履行困難甚或履行不能，因不可歸責於己，始能聲請更生
    或清算，且此項規定旨在避免債務人任意毀諾已成立之協商
    ，濫用更生或清算之裁判上債務清理程序，蓋以債務清償方
    案係經當事人行使程序選擇權所為之債務清理契約，債務人
    應受該成立之協議所拘束，故債務人既已與金融機構協商成
    立，如認該協商方案履行有其他不適當情形，仍應再循協商
    途徑謀求解決。次按再聲請更生或清算不合程式或不備其他
    要件者，法院應以裁定駁回之，但其情形可以補正者，法院
    應定期間先命補正，同條例第8 條亦有明文規定。
二、本件聲請意旨略以：聲請人即債務人在消費者債務清理條例
    施行前，曾依照中華民國銀行公會會員辦理消費金融案件無
    擔保債務協商機制，與最大債權銀行板信商業銀行成立協商
    （按於民國95年11月間成立協商，協商條件為自95年12月起
    分180 期，利率3%，聲請人於每月10日清償〈下同〉25,212
    元），惟聲請人在協商時，就已無法按月全數履行，必須向
    親友借款支應，但現在並無親友幫忙，且聲請人已於96年6
    月從軍中退伍，雖領有終身俸及18% 之優惠利息，每月平均
    收入41,070元，然聲請人每月需繳交25,508元之房貸，還需
    繳交25,212元之協商金額，給父、母親固定家用10,000元，
    女兒學雜費300 元，聲請人實無力負荷，故聲請人有不可歸
    責於己致履行協商顯有重大因難之事由。為此，聲請更生云
    云。
三、經查，聲請人主張之上開事實，固據提出財產歸屬資料清單
    、銀行及郵局存摺封面及內頁影本、財產及收入狀況說明書
    、所得資料清單、必要支出明細表、戶籍謄本、土地及建物
    登記謄本、水、電、瓦斯、電話、電視帳單等件為證，惟聲
    請人所檢附之上開資料，經核其內容仍未齊備，有命補正之
    必要，本院乃於97年6 月19日裁定命聲請人應於裁定送達後
    10日內予以補正，並特別就有關消費者債務清理條例第151
    條要件，命聲請人提出「曾與金融機構協商成立，應提出：
    因不可歸責於己之事由，致履行顯有重大困難」之證明文件
    ，聲請人於收受後，雖於97年7 月7 日具狀補正，然綜觀其
    補正之內容，就「因不可歸責於己之事由，致履行顯有重大
    困難」一節，仍重申前述內容，僅再表示其係自97年4 月開
    始毀諾及提出已清償協商及房貸金額表而已，並未提出任何
    足以證明有「因不可歸責於己之事由，致履行顯有重大困難
    」之證據。且查聲請人既於95年11月間本於自由意思與最大
    債權銀行板信商業銀行成立協商，每月清償25,212元，則其
    於當時自已將另有房貸及需扶養父母、女兒負擔之因素評詁
    在內，是要難以其每月需有上開金額之支出，而作為其有毀
    諾不繼續履行協商之不可歸責事由。又聲請人固已於96年6
    月退伍，惟依本院向財政部臺灣省北區國稅局臺北縣分局查
    得之聲請人94年至96年綜合所得稅結算申報書（見本院卷第
    214 至217 頁）所載，聲請人95年度所得為626,358 元，平
    均每月52,197元（元以下四捨五入），96年度所得為620,53
    2 元，平均每月51,711元，可知96年度平均每月所得僅較95
    年度略少486 元而已，況聲請人自承其退伍後每月可領月退
    俸41,070元，另自97年7 月2 日起在鎮公所擔任臨時工，每
    日薪資約800 元等語（見本院卷第95頁），則以每月工作20
    日計算，聲請人每月可領工資約為16,000元（即：800 元×
    20之合），加上前開月退俸金額，目前聲請人每月應有收入
    57,070元（即：41,070元＋16,000元之合），顯然比其退伍
    前為高，是更難認聲請人有不繼續履行協商之不可歸責事由
    存在。
四、次查，依聲請人所提出之94年至96年度綜合所得稅資料清單
    （見本院卷第143 至148 頁）所示，聲請人之父丙○○94年
    至96年分別有7,257 元、9,320 元、11,126元之利息所得，
    聲請人之母乙○○94年至96年分別有25,623元、33,697元、
    42,574元之利息所得，以目前銀行定期存款利率約百分之2
    計算，聲請人之父母均有為數甚夥之銀行存款（以百分之2
    利率反推，聲請人之父於96年度之銀行存款約有56萬餘元，
    聲請人之母則約有212 萬元），且聲請人之父丙○○尚擁有
    坐落金門縣金湖鎮，財產總值1,461,774 元之土地11筆，此
    亦經本院依職權查明屬實，有稅務電子閘門財產所得調件明
    細表在卷可考，足見聲請人之父母均非無資產之人，其等是
    否非受聲請人扶養而不能維持生活，亦不無疑問？
五、再查，行政院主計處公佈97年度臺灣省每人每月最低生活費
    用為9,829 元，本件縱認有聲請人所主張之房貸及扶養費用
    負擔之情事，則以目前聲請人每月收入57,070元為基準，減
    去房貸25,508元，自己最低生活及扶養女兒之費用19,658元
    （即：9,829 元×2 之合）（按聲請人僅表示需負擔女兒每
    月學雜費300 元，本院從寬以9,829 元計算），再減去其所
    稱需給付其父母固定家用10,000元，聲請人應尚有餘額可資
    運用（即：57,070元－25,508元－19,658元－10,000元＝1,
    904 元），由是益證聲請人繼續履行其與金融機構之協商條
    件，並無任何困難之處。
六、綜上所述，本件聲請人聲請更生所提出及嗣後所補提之證據
    ，均不能認其於協商立後，有不可歸責於己，致履行有重大
    困難之事由存在，且其目前繼續履行協商並無困難，則其本
    件聲請自屬不能准許，應將其更生之聲請予以駁回，爰為裁
    定如主文。
中    華    民    國    97    年    9     月    24    日
                  民事第一庭    法  官  高文淵
上為正本係照原本作成
如不服本裁定，應於裁定送達後10日內，以書狀向本院提出抗告
，並繳納抗告費新臺幣1千元
中    華    民    國    97    年    9     月    24    日
                                書記官  許慧貞


司法院資訊處製作；財團法人民間司法改革基金會備份。
